臺灣彰化地方法院刑事判決　　　　　　　　　　　　　九十一年度訴字第四五號
　　聲　請　人　臺灣彰化地方法院檢察署
　　被　　　告　丙○○原名陳.
　　指定辯護人　本院公設辯護人　戊○○
右列被告因準強盜案件，經檢察官提起公訴（九十一年度偵字第二七五號），本院判
決如左：
    主  文
丙○○連續毀越安全設備，於夜間侵入住宅竊盜，累犯，處有期徒刑玖月，扣案之螺
絲起子支及板手貳支沒收；又變造關於能力之證書，足以生損害於他人，累犯，處
有期徒刑月。應執行有期徒刑拾月，扣案之螺絲起子支及板手貳支沒收。
    事  實
一、丙○○前於民國八十六年間因詐欺等案件，於本院判處有期徒刑十月，緩刑三年
    確定，嗣復經本院以八十九年度聲字三四號撤銷緩刑，應執行有期徒刑十月確定
    ，於八十九年九月二十四日入監服刑，至九十年五月二十四日假釋附保護管束出
    監，於九十年六月二十五日執行完畢，其間，丙○○患有精神分裂症，對外界事
    物是非之判斷能力下降，係精神耗弱之人，其意圖為自己不法之所有且基於概括
    之犯意，先於九十年十二月二十一日凌晨不詳時間，在彰化市○○鎮○○路一二
    七巷四三號以不詳器物先行破壞紗窗，再以前開器物撬開鋁門門鎖之方式，侵入
    甲○○所有住宅行竊，竊得古幣龍銀八個、信用卡（農會、中小企銀、郵局等）
    、陳碧雪之駕駛執照一張及新台幣（下同）約六千元等物，嗣於不詳時、地，另
    基於變造特種文書之犯意，以換貼照片之方式，將自己之照片黏貼在前揭陳碧雪
    之駕駛執照上，足以生損害於陳碧雪；後其復於九十一年一月四日下午五時五十
    分許，至彰化縣員林鎮○○路十一號乙○○出租予己○○、丁○○之處所，趁大
    門未上鎖之際，持其所有於客觀上對人之生命、身體具有攻擊危險性之凶器螺絲
    起子三支及板手二支，入內（關於非法侵入住宅部分，未據合法告訴）竊得己○○所有之手提電腦提袋、電池各一個、行動電話一支及丁○○所有之磁碟片七張
    等物，得手後欲離去之際為乙○○察覺有異，欲通知己○○前來確認之際，丙○○即攜該螺絲起子等物逃離現場，乙○○見狀旋與趕赴現場之己○○，立即尾隨
    在後追趕丙○○，旋於彰化縣員林鎮○○路十一號前，己○○徒手逮住丙○○，
    丙○○為掙脫即作揮舞狀。而警員據報於九十一年一月四日下午六時許，前來處
    理，並扣得前揭其所有之螺絲起子三支及板手二支。
二、案經彰化縣警察局員林分局移送臺灣彰化地方法院檢察署檢察官偵查起訴。
    理  由
一、訊據被告丙○○僅承認持有古幣龍銀及陳碧雪之駕駛執照之事實，惟矢口否認涉
    有前揭竊盜及變造駕駛執照之犯行，並辯稱：前揭古幣龍銀及陳碧雪之駕駛執照
    係在屋外之機車所取得，至於其餘之行為，伊完全沒有印象云云。但查：（一）
    被告於警局初訊中，供陳「（問：警方從你身上查獲…乙張偽照之陳碧雪自小客
    車駕照並將相片變造是否你偷竊所得？答：警方所之物品確實是我竊得沒錯，其
    陳碧雪之駕照照片是我基於好玩粘貼上去的，我並沒有使用」「（問警方經你及
    家人的同意帶至家中搜索，查捌個古幣龍銀？答：我大約於九十年十二月中旬左
    右，在田中鎮竊取」等語（見九十一年一月五日警局筆錄），而被害人甲○○於
    偵查中則明確指陳稱：「失竊物品除古幣龍銀、駕駛執照外尚有現金六千元、信
    用卡」，及「被告係先弄破砂窗，將鋁門鎖撬開」，與「被告告竊得之古幣龍銀
  等物，不可能放置在伊所有之機車置物箱內，且伊之機車夜間均停放在一樓客廳
    中，亦無法徒手即將機車置物箱扳開，再者於警局製作相關筆錄時，伊親眼見到
    遭被告換貼上自己照片之陳碧雪（甲○○之妻）之駕駛執照，且被告除古幣龍眼
    外，對伊遭竊當日尚失竊何物，知之甚詳」等語，另證人即承辦本件之警員張銘
    峰及陳怡年於偵查中亦證稱：查獲當天確於被告身上搜得變造後之前開駕駛執照
    ，但嗣後遭不詳人士取走等語明確在卷，此外復有，贓物認領保管單一紙及起出
    古幣銀之照片四幀可稽，顯見被告確係有侵入被害人甲○○之住宅竊取古幣龍銀
    八個、信用卡（農會、中小企銀、郵局等）、陳碧雪之駕駛執照一張及新台幣（
    下同）約六千元等物（關於失竊物品，依被害人於偵訊中所言為依）及嗣變造前
    揭駕駛執照之犯行。（二）被告確係至彰化縣員林鎮○○路十一號乙○○出租予
    己○○、丁○○之處所，趁大門未上鎖之際，凶器螺絲起子等物，入內竊得己○○所有之手提電腦提袋、電池各一個、行動電話一支及丁○○所有之磁碟片七張
    等情，業據被害人己○○、丁○○、乙○○指陳甚詳且互核一致、而被告對其確
    實進入該處而取得前揭物品等情，亦於警訊及偵查中明白供承，此部分之犯行，
    復有之贓物認領保管單二紙在卷可稽及螺絲起子三支、板手二友扣案可資佐證，
    應堪予認定。（三）於本院審理中，被告提出多份病歷，表示其係精神病患，本
    院認有究明之必要，故將之送請被告經常就醫之行政院國軍退除役官兵輔導委員
    會臺中榮民總醫院鑑定其為上開犯行時，所處之精神狀態如何，而該院經實施鑑
    定，結果認「陳員之思考、判斷、自我控制能力均有受損現，對是非之判斷能力
    下降，故犯案當時之精神狀態屬於「精神耗弱」，有該院精神鑑定報告書份一在
    卷可參，是被告為前開犯行時，其精神狀態係處於對是非之判斷能力下降之精神
    耗弱程度。綜上，被告所辯前開其餘之行為，伊完全沒有印象云云，係意圖借其
    患有精神疾病而謀脫罪之詞，故不可信。本件罪證明確，被告之犯行，洵堪認定
    。
二、核被告竊取甲○○所有財物之犯行，係犯刑法第三百二十一條第一項第一、二款
    之毀越安全設備，於夜間侵入住宅竊盜罪（此部分，公訴人漏引第二款）；其竊
    取己○○、丁○○之財物行為，係犯刑法第三百二十一條第一項第三款攜帶兇器
    竊盜罪，且以一竊盜行為，盜取二個人之財物，應依想像競合犯之規定，從一罪
    論處（按公訴人就此部分認被告尚有基於防護贓物及脫免逮捕之意，而持螺絲起
    子向乙○○、己○○揮舞反抗，認被告係犯刑法第三百三十條之加重強盜罪云云
    ，惟查：被告堅決否認犯行，於偵訊中辯稱：伊沒有要刺他們，僅係撥開陳某等
    人之手而已；於本院審理中則辯稱：伊未對乙○○、己○○等人揮舞等語，此核
    與被害人己○○於本院審理中所供「（問：當時被告揮舞螺絲起子是何用意）答
    ：我將被告抓住，被告想要掙脫」等語相符，且被害人乙○○於本院審理中亦稱
    「（問：當時被告有無拿螺絲起子揮動）答：我不知道，因為當時我沒有注意」
    ，是被告若有基於防護贓物及脫免逮捕之意，而持螺絲起子向乙○○、己○○揮
    舞反抗而施以強暴、脅迫，焉有被害人乙○○不知之理，故被告所辯，尚可採信
    ，公訴人所引法條，係屬未合，應予變更，附此說明）被告前後二次加重竊盜行
    為，時間緊接，基本犯罪構成要件相同，顯係基於概括犯意為之，為連續犯，應
    從一重（情節較重）之毀越安全設備，於夜間侵入住宅竊盜罪論處，並加重其刑
    ；另被告變造駕駛執照之行為，係犯刑法第二百十二條之變造特種文書罪。被告
    所犯前開二罪，犯意各別，罪質互異，應分論併罰。查被告前於八十六年間因詐
    欺等案件，於本院判處有期徒刑十月，緩刑三年確定，嗣復經本院以八十九年度
    聲字三四號撤銷緩刑，應執行有期徒刑十月確定，於八十九年九月二十四日入監
    服刑，至九十年五月二十四日假釋附保護管束出監，於九十年六月二十五日執行
    完畢，有臺灣彰化地方法院檢察署刑案資料查註紀錄表一份在卷可憑，於五年以
    內再犯本件有期徒刑以上之罪，為累犯，其中加重竊盜罪部分（即毀越安全設備
    ，於夜間侵入住宅竊盜罪論處），應依法遞予加重其刑；而變造特種文書罪部分
    ，則依法加重其刑。另被告於為本件犯罪時，係屬精神耗弱之人，已如前述，故
    依刑法第十九條第二項之規定，減輕其刑。爰審酌被告之品行、犯罪動機、目的
    、手段、所生之危害及犯後之態度等一切情狀，量處如主文所示之刑並定其應執
    行刑。末查扣案之螺絲起子三支及板手二支係被告受查獲時，自其身上所查扣之
    物，當係曾攜入被害人己○○、丁○○住處為竊盜行為，是依刑法第三十八條第
    一項第二款規定，予以宣告沒收之。
據上論斷，應依刑事訴訟法第二百九十九條第一項前段、第三百條、刑法第五十六條
、第二百十二條、刑法第三百二十一條第一項第一款、第二款、第三款、第五十五
條、第五十一條第五款、第四十七條、第十九條第二項、第三十八條第一項第二款，
罰金罰鍰提高標準條例第一條前段，判決如主文。
本案經檢察官江孟芝到庭執行職務。
中    華    民    國      九十一      年      八      月      十五      日
                                      台灣彰化地方法院刑事第一庭
                                          法      官  洪  志  賢
右正本證明與原本無異。
如不服本判決，應於判決送達後十日內，向本院提出上訴狀（須附繕本）。
告訴人或被害人對於判決如有不服具備理由請求檢察官上訴者，其上訴期間之計算係
以檢察官收受判決正本之日期為準。
                                          法院書記官  洪  年  慶
中    華    民    國      九十一      年      八      月    二十二      日
刑法第二百十二條：
偽造、變造護照、旅券、免許證、特許證及關於品行、能力、服務或其他相類之證書
、介紹書，足以生損害於公眾或他人者，處一年以下有期徒刑，拘役或三百元以下罰
金。
刑法第三百二十一條：
犯竊盜罪而有左列情形之一者，處六月以上五年以下有期徒刑：
一、於夜間侵入住宅或有人居住之建築物、船艦或隱匿其內而犯之者。
二、毀越門扇、牆垣或其他安全設備而犯之者。
三、攜帶兇器而犯之者。
四、結夥三人以上而犯之者。
五、乘火災、水災或其他災害之際而犯之者。
六、在車站或埠頭而犯之者。
前項之未遂犯罰之。
